最高法院刑事判決                              八十六年度台上字第五五八九號
    上  訴  人  甲○○
右上訴人因傷害致人於死案件，不服台灣高等法院台南分院中華民國八十六年七月二
十四日第二審判決（八十六年度上訴字第九三○號，起訴案號：台灣台南地方法院檢
察署八十四年度偵字第一三三四九號），提起上訴，本院判決如左：
    主  文
上訴駁回。
    理  由
按刑事訴訟法第三百七十七條規定，上訴於第三審法院，非以判決違背法令為理由，
不得為之。是提起第三審上訴，應以原判決違背法令為理由，係屬法定要件。如果上
訴理由狀並未依據卷內訴訟資料，具體指摘原判決不適用何種法則或如何適用不當，
或所指摘原判決違法情事，顯與法律規定得為第三審上訴理由之違法情形，不相適合
時，均應認其上訴為違背法律上之程式，予以駁回。本件原判決綜合調查證據之結果
，認上訴人甲○○犯有刑法第二百七十七條第二項前段傷害人之身體，因而致人於死
（累犯）之事實，已詳其所憑之證據及認定之理由。原判決事實欄認定被害人洪禎
祥與上訴人為爭奪女友楊秋勺起爭執，洪禎祥先以海灘傘之中間截鐵管毆打上訴人臀
部致瘀血，上訴人被打後，乘機搶得該鐵管，即基於傷害之故意，先朝洪禎祥右肩毆
打未中，繼朝洪禎祥右側頭枕部近頸部耳下毆擊，致洪禎祥上開部位受有挫傷一公分
、頭皮下出血等傷害，雖經送醫，但因上述創傷致擴散性蜘蛛膜下出血不治死亡等情
，顯見上訴人以上開鐵管還擊洪禎祥時，洪禎祥對上訴人之侵害已成過去，原判決未
論以正當防，適用法則洵無違誤。又本件既不能主張正當防，當無防過當之問
題。又依上開事實認定，上訴人以前述鐵管毆擊洪禎祥右肩未中，繼又毆擊洪禎祥右
側頭枕部近頸部耳下，原判決認上訴人顯係基於傷害之故意，其因而致洪禎祥於死亡
，乃論處本件罪刑，適用法則亦無違誤。上訴主張其行為應僅構成過失致人於死罪，
顯與卷內資料不符。再洪禎祥於案發前僅與上訴人爭奪女友楊秋勺，上訴人與楊女亦
僅屬男女朋友關係，本件在客觀上洪禎祥尚未對上訴人或楊女有何侵害權益之行為，
難認已足以引起一般人公憤，上訴主張其係基於義憤而傷害洪禎祥，亦與卷內資料不
符。此外，上訴徒憑已意，對於原審職權之適法行使，及原判決理由已詳為說明之事
項，任意爭辯，顯與法定上訴第三審之形式要件不符，其上訴違背法律上之程式，應
予駁回。
據上論結，應依刑事訴訟法第三百九十五條前段，判決如主文。
中      華      民      國    八十六    年      九      月     十九     日
                              最高法院刑事第二庭
                                  審判長法官  施  文  仁
                                        法官  陳  炳  煌
                                        法官  張  淳  淙
                                        法官  洪  文  章
                                        法官  林  錦  芳
      右正本證明與原本無異
                                              書  記  官
中      華      民      國    八十六    年      九      月    二十四    日
